臺北高等行政法院判決　　　　　　　　　　　　　　　九十年度訴字第三五三九號
　　　　　　　　　　　　　　　.
　　原　　　告　臺灣美聲企業股份有限公司
　　代　表　人　甲○○
　　訴訟代理人　丁○○（會計師）
　　被　　　告　臺北市稅捐稽徵處
　　代　表　人　乙○○處長）.
　　訴訟代理人　丙○○
右當事人間因營業稅科處罰鍰事件，原告不服財政部中華民國九十年二月二十三日台
財訴字第０八九００六五九三九號訴願決定，提起行政訴訟，本院判決如左︰
　　主    文
原告之訴駁回。
訴訟費用由原告負擔。
　　事    實
一、事實概要︰
    緣原告（原名為台灣美聲企業有限公司，八十八年七月十三日申准變更為台灣美
聲企業股份有限公司）係使用媒體申報營業稅之營業人，於八十七年十一月一日至同
年十二月三十一日間銷售貨物金額新台幣（下同）四、三０二、三三０元（不含稅）
，已依規定開立統一發票交付買受人，惟漏未於次期開始十五日內合併申報銷售額及
繳納應納營業稅，案經被告查獲，除核定補徵營業稅二一五、一一七元外（原告已於
八十八年七月二十日補繳），並於八十八年七月二十六日核定按所漏營業稅額處二倍
之罰鍰計四三０、二００元（嗣因原告名稱變更，故於八十八年十二月三日重新核定
）。原告就罰鍰部分表不服，申請復查，未獲變更，乃向財政部提起訴願，亦遭駁回
，遂提起本件行政訴訟。
二、兩造聲明：
　(一)原告聲明：訴願、復查決定及原行政處分均撤銷。
　(二)被告聲明：駁回原告之訴。
三、原告之主張：
  (一)原告數十年來均依法誠實納稅，從無違章漏稅之情事，此件原告確已依規定誠實
    開立統一發票交付買受人，而營業稅法自民國七十五年實施以來，已達成熟階段
    ，以稅捐勾稽作業之嚴密，原告斷無蓄意短報稅額自陷罰則之理，足見不可能有
    逃漏稅捐之意圖；惟因開立發票人員不諳稅法規定，於空白一張發票後繼續書立
    發票，而負責申報人員於短短申報作業期限內，登錄至空白發票處，誤以為以下
    空白而未將後續開立之發票合併申報，實為申報之疏忽，主觀上並無逃漏稅捐之
    犯意：且原告每期使用之統一發票約為十五至二十本之普，難免會於稅務處理上
    出現錯誤。揆諸稅捐稽徵法第十七條之規定：「納稅義務人如發現繳納通知文書
    有記載、計算錯誤或重複時，於規定繳納期間內，得要求稅捐稽微機關，查對更
    正。」窺知稅法容許稅捐稽徵機關填具稅捐稽徵資料，得有補救疏忽之道。可知
    營業稅法第五十一條第三款之規定，絕非不容營業人申報營業稅資料有任何疏失
    ，處理稅務時繕打、登錄、計算等錯誤，雖稅捐稽徵機關亦不能免，稅捐稽徵機
    關之錯誤既非絕不容許，則對納稅義務人殊不能無視疏失之情節，概為論處。關
    於漏稅罰部分是否應以故意為要件，常被提出討論，此於管歐著行政法精義一書
    中（八十二年九月初版）第四九三頁亦有論述：「行政罰之科處，應以故意行為
    為原則，過失行為之處罰，以法律有明文規定者為限。」
  (二)營業稅法第五十一條援引之不當：營業稅法第五十一條第三款之情形，通常以「
    漏開或短開統一發票」致生短報或漏報銷售額之結果為處罰之標的。此於行政法
    院八十四年九月二十日第二次庭長評事聯席會議，已作成一致之決定，然而於復
    查及訴願決定中均未述及。
  (三)稅捐稽徵法第四十八條之二第一項規定：「依本法或稅法規定應處罰鍰之行為，
    其情節輕微，或漏稅在一定金額以下者，得減輕或免予處罰。」另按財政部八十
    八年八月七日台財稅第000000000號令發布之稅務違章案件減免處罰標
    準第十四條第二項第二款規定：「依營業稅法第五十一條規定應處罰鍰案件，有
    左列情事之一者，減輕或免予處罰：一．．．二、使用媒體申報之營業人，因登
    錄錯誤，其．．．及少報之銷項稅額占該期全部銷項稅額之比率，均在百分之七
    以下，除符合前款規定者外，按所漏稅額處０．五倍之罰鍰。」原告係採用媒體
    申報，惟少報之銷項稅額占該期全部銷項稅額之比率約為百分之二十四，雖超過
    上述限額，但衡量情節輕重，金額誤差並非唯一標準，錯誤之筆數及其比例，亦
    應參酌考量才是。參酌司法院大法官會議釋字第二七五號解釋，應僅在排除行政
    罰上無過失之適用並闡明推定過失原則，殊非排除減免處分之適用。茲舉案例：
    台北市政府八十六年九月廿三日府訴字第八六０五一二四二０一號、八十六年十
    二月八日府訴字第八六０六八一三一０一號及八十六年四月十七日府訴字第八五
    ０七八六０八號訴願決定書，非改處０．五倍罰鍰，即撤銷原處分可參，本件亦
    應予比照適用。
  (四)原告於系爭當期之營業稅申報，尚有累積留抵稅額；再者，八十八年四月份當期
    原告申報應退稅額三四七、九五七元，至裁罰時尚未蒙被告退稅，被告未及注意
    核減，且該筆應退稅額截至撰狀日止均未獲退稅；按司法院大法官會議釋字第三
    三七號解釋文，解釋理由書進一步闡明，應以發生漏稅之事實為處罰要件，故被
    告實應本於職權核減應退稅額後再考慮罰則，以維原告之權益。
四、被告之主張：
  (一)按營業稅法第三十五條第一項規定：「營業人除本法另有規定外，不論有無銷售
    額，應以每二月為一期，於次期開始十五日內，填具規定格式之申報書，檢附‧
    ‧‧向主管稽徵機關申報銷售額、應納或溢付營業稅額。其有應納營業稅額者，
    應先向公庫繳納後，檢同繳納收據一併申報。」同法第四十三條第一項第四款規
    定：「營業人有左列情形之一者，主管稽徵機關得依照查得之資料，核定其銷售
    額及應納稅額並補徵之：四、短報、漏報銷售額者。」同法第五十一條第三款規
    定：「納稅義務人，有左列情形之一者，除追繳稅款外，按所漏稅額處一倍至十
    倍罰鍰，並得停止其營業：三、短報或漏報銷售額者。」同法施行細則第五十二
    條第二項第一款規定：「本法第五十一條各款之漏稅額，依左列規定認定之：一
    、第一款至第四款及第六款，以經主管稽徵機關依查得之資料，核定應補徵之應
    納稅額為漏稅額。」稅捐稽徵法第四十八條之一第一項規定：「納稅義務人自動
    向稅捐稽徵機關補報並補繳所漏稅額者，凡屬未經檢舉及未經稽徵機關或財政部
    指定之調查人員進行之調查之案件，左列之處罰一律免除：二、各稅法所定關於
    逃漏稅之處罰。」稅務違章案件減免處罰標準第十四條第二項第二款規定：「依
    營業稅法第五十一條規定應處罰鍰案件，有下列情事之一者，減輕或免予處罰：
    二、使用媒體申報之營業人，因登錄錯誤，．．．少報之銷項稅額占該期全部銷
    項稅額之比率，均在百分之七以下者，除符合前款規定者外，按所漏稅額處０．
    五倍之罰鍰。」司法院釋字第二七五號解釋：「人民違反法律上之義務而應受行
    政罰之行為，法律無特別規定時，雖不以出於故意為必要，仍須以過失為其責任
    條件。但應受行政罰之行為，僅須違反禁止規定或作為義務，而不以發生損害或
    危險為其要件者，推定為有過失，於行為人不能舉證證明自己無過失時，即應受
    處罰。‧‧‧」
  (二)查本案原告之違章事實有營業人進銷項憑證交查異常查核清單、被告所屬中北分
    處八十八年五月十一日北市稽中北創字第九０五五八七號函及原告八十八年七月
    二十三日所書立聲明書附卷可稽，並為原告坦承不諱，違章事證明確。
  (三)另原告主張營業稅法第五十一條第三款之情形，通常以「漏開或短開統一發票」
    致生短報或漏報銷售額之結果為處罰之標的，此於行政法院八十四年九月二十五
    日第二次庭長評事聯席會議，已作成一致之決定乙節，經查行政法院並無是項會
    議資料，且財政部九十年版營業稅法令彙編就營業稅法第五十一條之釋例及其立
    法意旨，亦無所稱通常以「漏開或短開統一發票」致生短報或漏報銷售額之結果
    為處罰之標的規定，故原告主張應不足採。
  (四)原告主張應予減輕或免予處罰部分，查原告係於本案函查日（八十八年五月十一
    日）之後始於八十八年七月二十日補繳所漏稅款，其無首揭稅捐稽徵法第四十八
    條之一第一項補稅免罰規定之適用，應無疑義。次查原告雖係使用媒體申報營業
    稅之營業人，惟其少報之銷項稅額占該期全部銷項稅額之比率約為百分之五十四
    ，經核亦無首揭稅務違章案件減免處罰標準第十四條第二項第二款減輕或免罰規
    定之適用。又其主張於系爭當期之營業稅申報尚有累積留抵稅額，應無逃漏稅之
    情事云云，經查原告自違章行為發生日起至查獲日止，僅八十七年十二月期有累
    積留抵稅額九一、五一六元，餘均為應退稅額，已造成逃漏稅結果，故仍應依營
    業稅法第五十一條第三款規定處罰，且被告所屬中北分處經審酌其違章情節，已
    從輕按其所漏稅額處二倍罰鍰。末查原告主張其八十八年四月份當期原告申報應
    退稅額三四七、九五七元，至裁罰時尚未蒙被告退稅，被告未及注意核減部分，
    經查縱該當期應退稅額遲退，亦與本案漏稅額之計算無涉，不容混淆；且本案之
    情節亦無司法院釋字第三三七號解釋之適用。
  　理    由
一、原告（原名為台灣美聲企業有限公司，八十八年七月十三日申准變更為台灣美聲
    企業股份有限公司）係使用媒體申報營業稅之營業人，於八十七年十一月一日至
    同年十二月三十一日間銷售貨物金額新台幣（下同）四、三０二、三三０元（不
    含稅），已依規定開立統一發票交付買受人，惟漏未於次期開始十五日內合併申
    報銷售額及繳納應納營業稅，案經被告於八十八年五月十一日查獲，審理違章成
    立，除核定補徵營業稅二一五、一一七元外（原告已於八十八年七月二十日補繳
    ），並於八十八年七月二十六日核定按所漏營業稅額處二倍之罰鍰計四三０、二
    ００元（嗣因原告名稱變更，故於八十八年十二月三日重新核定）。原告就罰鍰
    部分不服，申請復查，未獲變更，乃向財政部提起訴願，亦遭駁回等情，有營業
    人進銷項憑證交查異常查核清單、被告所屬中北分處八十八年五月十一日北市稽
    中北創字第九０五五八七號函、原告八十八年七月二十三日所書立之聲明書、被
    告所屬中北分處八十八年七月二十六日營處字第八八一○一一號處分書、訴願決
    定書等附卷可稽，並為兩造所不爭，自堪認為真實。
二、按營業稅法第三十五條第一項規定：「營業人除本法另有規定外，不論有無銷售
    額，應以每二月為一期，於次期開始十五日內，填具規定格式之申報書，檢附．
    ．．向主管稽徵機關申報銷售額、應納或溢付營業稅額。其有應納營業稅額者，
    應先向公庫繳納後，檢同繳納收據一併申報。」同法第五十一條第三款規定：「
    納稅義務人，有左列情形之一者，除追繳稅款外，按所漏稅額處一倍至十倍罰鍰
    ，並得停止其營業：三、短報或漏報銷售額者。」又稅捐稽徵法第四十八條之一
    第一項規定：「納稅義務人自動向稅捐稽徵機關補報並補繳所漏稅額者，凡屬未
    經檢舉及未經稽徵機關或財政部指定之調查人員進行之調查之案件，左列之處罰
    一律免除：二、各稅法所定關於逃漏稅之處罰。」稅務違章案件減免處罰標準第
    十四條第二項第二款規定：「依營業稅法第五十一條規定應處罰鍰案件，有下列
    情事之一者，減輕或免予處罰：二、使用媒體申報之營業人，因登錄錯誤，．．
    ．少報之銷項稅額占該期全部銷項稅額之比率，均在百分之七以下者，除符合前
    款規定者外，按所漏稅額處０．五倍之罰鍰。」
三、原告主張其確已誠實開立銷項發票，足見未有逃漏稅捐之意圖，惟因申報作業疏
    忽，中間空白一張發票，申報人員誤未將後續書立之發票合併申報，並非有意逃
    漏，應有稅捐稽徵法第四十八條之二第一項規定之適用，又原告係採用媒體申報
    之營業人，應依稅務違章案件減免處罰標準第十四條第二項第二款規定予以減輕
    或免予處罰等語，惟查原告係於被告所屬中北分處函查日（八十八年五月十一日
    ）之後始於八十八年七月二十日補繳所漏稅款，故無前揭稅捐稽徵法第四十八條
    之一第一項補稅免罰規定之適用，應無疑義。至於原告所提稅捐稽徵法第四十八
    條之二第一項「依本法或稅法規定應處罰鍰之行為，其情節輕微，或漏稅在一定
    金額以下者，得減輕或免予處罰」，僅係得減輕或免予處罰之原則性規定，財政
    部依該規定之授權業已訂定「稅務違章案件減免處罰標準」，依該減免處罰標準
    第十四條第二項第二款規定：使用媒體申報之營業人，因登錄錯誤，致少報之銷
    項稅額占該期全部銷項稅額之比率，在百分之七以下者，按所漏稅額處０．五倍
    之罰鍰，查原告雖係使用媒體申報營業稅之營業人，惟其少報之銷項稅額占該期
    全部銷項稅額之比率約為百分之五十四，經核亦無前揭稅務違章案件減免處罰標
    準第十四條第二項第二款減輕或免罰規定之適用。又原告所提行政法院八十四年
    九月二十日（起訴狀誤載為九月二十五日）第二次庭長評事聯席會議決議，其中
    雖有「營業稅法第五十一條第三款之情形，通常以『漏開或短開統一發票』致生
    短報或漏報銷售額之結果為處罰之條件」之文句，惟該文句僅係指通常情形而言
    ，仍有甚多個別或例外情形，不能一概而論，原告加以斷章取義，謂上開情形為
    處罰之唯一標準，自無足取。又原告所指台北市政府八十六年九月廿三日府訴字
    第八六０五一二四二０一號等訴願決定，均准許減輕或免罰云云，惟查原告所舉
    各漏稅案件之情節，與本件不儘相同，尚難比附援引，本件被告依財政部於八十
    六年八月十六日訂定之「稅務違章案件裁罰金額或倍數參考表」之規定，處以所
    漏稅額二倍之罰鍰，尚未違反平等原則，原告主張自無可採。
四、原告另主張其於系爭八十七年十二月當期之營業稅申報尚有累積留抵稅額，應無
    逃漏稅之情事云云，經查原告自違章行為發生日起至查獲日止，僅八十七年十二
    月期有累積留抵稅額九一、五一六元，其餘八十八年一、二、三、四、五月之留
    抵稅額均為零，有自動報繳年檔查詢作業表五紙附於原處分卷及八十八年四月份
    之申報書附於本院卷可稽。查原告八十七年十二月雖有留抵稅額九一、五一六元
    ，但已於八十八年一月之應納稅額中扣抵，此後至八十八年五月被查獲違章時止
    ，每月之進項稅額雖高於銷項稅額，但原告均已主張退稅，故每月之留抵稅額均
    為零，原告主張扣抵，已無餘額。財政部八十五年二月七日台財稅字第八五一八
    九四二五一號函釋，以違章行為發生日起至查獲日止之各期中之最低留抵稅額准
    予扣抵，已適度考量納稅人權益，並無不當。至原告主張八十八年四月份其有當
    期申報應退稅額三四七、九五七元，至裁罰時尚未蒙被告退稅，被告未及注意核
    減一節，惟應退稅額係原告對被告已確定之稅捐債權，與原告是否逃漏稅捐無關
    ，是縱該期應退稅額遲退，亦與本件漏稅額之計算無涉，原告主張並無可採。
五、綜上所述，原告短漏報銷售額，已造成逃漏稅之結果，被告依營業稅法第五十一
    條第三款規定及稅務違章案件裁罰金額或倍數參考表予以裁處所漏稅額二倍之罰
    鍰，並無違誤，復查及訴願決定予以維持，亦無不合，原告聲明求為撤銷訴願、
    復查決定及原處分，為無理由，應予駁回。
六、據上論結，本件原告之訴為無理由，爰依行政訴訟法第九十八條第三項前段，判
    決如主文。
中　　華　　民　　國　　　九十一　　年　　　一　　　　月　　　四　　　　日
                            臺 北 高 等 行 政 法 院  第四庭
                                           審 判 長  法  官  張瓊文
                                                     法  官  黃清光
                                                     法  官  劉介中
右為正本係照原本作成。
如不服本判決，應於送達後二十日內，向本院提出上訴狀並表明上訴理由，如於本判
決宣示後送達前提起上訴者，應於判決送達後二十日內補提上訴理由書（須按他造人
數附繕本）。
中　　華　　民　　國　　　九十一　　年　　　一　　　　月　　　七　　　　日
                                                     書記官  陳圓圓
